【裁判字號】    97,易緝,6
【裁判日期】    970311
【裁判案由】    詐欺
【裁判全文】
臺灣彰化地方法院刑事判決               97年度易緝字第6號
公  訴  人  臺灣彰化地方法院檢察署檢察官
被      告  甲○○
上列被告因詐欺案件，經檢察官提起公訴（83年度偵字第331號
），本判決如下：
    主  文
本件免訴。
    理  由
一、公訴意旨略以：被告甲○○於民國（下同）79年1月19日向
    臺灣美國運通國際股份有限公司申請美國運通卡消費簽帳，
    於82年6月間，明知自己財物發生困難，竟意圖為自己不法
    所有，從82年6月間起至同年8月7日止，連續密集在大陸、
    香港、日本等地大肆簽帳詐騙財物，金額達新臺幣21萬9766
    元，因認被告涉犯刑法第339條第1項之詐欺取財罪嫌等語。
二、按時效已完成者，應諭知免訴之判決，並得不經言詞辯為之
    ，刑事訴訟法第302條第2款、第307條分別定有明文。復查
    被告行為後，於94年2月2日修正公布之刑法，已自95年7月
    1日起生效施行，而追訴時效期間之長、短，關係行為人是
    否受到刑事追訴或處罰，追訴權時效完成者，應諭知免訴之
    判決，而免訴判決為實體判決，因此關於追訴權時效期間之
    修正，應屬實體刑罰法律變更，而有現行刑法第2條第1項規
    定之適用【最高法院24年7月民刑庭總會決議（二）之決議
    意旨、最高法院95年度第8次刑事庭會議決議內容參照】。
    再修正前刑法第80條規定：「（第一項）追訴權，因左列期
    間內不行使而消滅：一、死刑、無期徒刑或十年以上有期徒
    刑者，二十年。二、三年以上、十年未滿有期徒刑者，十年
    。三、一年以上、三年未滿有期徒刑者，五年。四、一年未
    滿有期徒刑者，三年。五、拘役或罰金者，一年。（第二項
    ）前項期間，自犯罪成立之日起算。但犯罪行為有連續或繼
    續之狀態者，自行為終了之日起算。」、修正前刑法第83條
    規定：「（第一項）追訴權之時效，如依法律之規定，偵查
    、起訴或審判之程序不能開始或繼續時，停止其進行。（第
    二項）前項時效停止，自停止原因消滅之日起，與停止前已
    經過之期間，一併計算。（第三項）停止原因繼續存在之期
    間，如達於第八十條第一項各款所定期間四分之一者，其停
    止原因視為消滅。」，與修正後刑法第80條：「（第一項）
    追訴權，因下列期間內未起訴而消滅：一、犯最重本刑為死
    刑、無期徒刑或十年以上有期徒刑之罪者，三十年。二、犯
    最重本刑為三年以上十年未滿有期徒刑之罪者，二十年。三
    、犯最重本刑為一年以上三年未滿有期徒刑之罪者，十年。
    四、犯最重本刑為一年未滿有期徒刑、拘役或罰金之罪者，
    五年。（第二項）前項期間自犯罪成立之日起算。但犯罪行
    為有繼續之狀態者，自行為終了之日起算。」及修正後刑法
    第83條：「（第一項）追訴權之時效，因起訴而停止進行。
    依法應停止偵查或因犯罪行為人逃匿而通緝者，亦同。（第
    二項）前項時效之停止進行，有下列情形之一者，其停止原
    因視為消滅：一、諭知公訴不受理判決確定，或因程序上理
    由終結自訴確定者。二、審判程序依法律之規定或因被告逃
    匿而通緝，不能開始或繼續，而其期間已達第八十條第一項
    各款所定期間四分之一者。三、依第一項後段規定停止偵查
    或通緝，而其期間已達第八十條第一項各款所定期間四分之
    一者。（第三項）前二項之時效，自停止原因消滅之日起，
    與停止前已經過之期間，一併計算。」之規定不同，依現行
    刑法第2條第1項：「行為後法律有變更者，適用行為時之法
    律。但行為後之法律有利於行為人者，適用最有利於行為人
    之法律。」之從舊從輕規定而為比較之結果，因修正後之上
    開刑法規定對於被告並非有利，故仍應適用被告行為時（即
    修正前）刑法第80條、第83條之規定，計算本案之追訴權時
    效。
三、查本件被告甲○○被訴詐欺行為，因被告逃匿，經本院通緝
    ，致審判之程序不能繼續，依修正前刑法第80條、第83條之
    規定，並參照大法官會議63年釋字第138號、57年釋字第123
    號解釋及最高法院82年9月21日第10次刑事庭會議紀錄之意
    旨，已實施偵查及經提起訴訟，且在審判進行中，均不生時
    效進行之問題。復查被告被訴之刑法第339條第1項之詐欺罪
    ，法定最重本刑為有期徒刑5年，依修正前刑法第80條第1項
    第2款之規定其追訴權時效為10年，自被告之依起訴書所載
    之最後犯罪時間即82年8月7日起算，加計追訴權時效10年、
    時效停止期間2年6月及實施偵查至本院發布通緝前一日之期
    間4月16日（82年12月23日告發，至83年5月9日本院發布通
    緝之前一日）止，被告本案之追訴權時效，至遲應已於95
    年6月23日完成。是被告所涉前揭罪嫌之追訴權時效既已完
    成，依照前開說明，爰不經言詞辯論，逕為諭知免訴之判決
    。
四、本案既應諭知免訴，檢察官83年3月15日移送併案部分（臺
    灣彰化地方法院檢察署83年度偵字第2018號卷），應退由檢
    察官另行依法辦理。
據上論斷，應依刑事訴訟法第302條第2款、第307條，判決如主
文。
中    華    民    國    97    年    3   月      11    日
                  刑事第八庭  審判長法  官  李雅俐
                                    法  官  唐中興
                                    法  官  葉明松
以上正本證明與原本無異。
如不服本判決，應於判決送達後10日內，向本院提出上訴書狀，
上訴書狀應「敘述具體上訴理由」，並按他造當事人之人數附繕
本。「切勿逕送上級法院」。
告訴人或被害人對於判決如有不服具備理由請求檢察官上訴者，
其上訴期間之計算係以檢察官收受判決正本之日期為準。
中    華    民    國    97    年    3   月    11     日
                                    書記官  施秀青


司法院資訊處製作；財團法人民間司法改革基金會備份。
